【裁判字號】    92,上訴,27
【裁判日期】    920225
【裁判案由】    違反著作權法
【裁判全文】
臺灣高等法院臺中分院刑事判決                      九十二年度上訴字第二七號
    上  訴  人  臺灣台中地方法院檢察署檢察官
    被      告  甲○○  男四十.
右上訴人因被告違反著作權法案件，不服臺灣台中地方法院九十一年度訴字第一六四
一號中華民國九十一年十月二十三日第一審判決（起訴案號：臺灣台中地方法院檢察
署九十一年度偵字第二二六四七號），提起上訴，本院判決如左：
      主  文
上訴駁回。
      理  由
一、公訴意旨略以：被告甲○○係設於台中市○○路一○五之十四號「琪美影印店」
    之負責人，詎其竟擅自大量重製美商麥格羅希爾國際股份有限公司（McGraw- H
    ill Int'l Enterprises Inc.）（下稱麥格羅希爾公司）享有著作權之「Vector
    Me chanics for Engineers」一書（違反著作權法部分業據告訴人麥格羅希爾公
    司撤回告訴，由原審諭知公訴不受理），並連同該書封面內頁之發行人即告訴人
    公司名稱「McGraw-Hill Int'l Enterprises Inc.」、著作人姓名（Ferdinand
    P.Beer與E. Russell Johnston,JR.）一併翻印，其後復將複印之書籍予以銷售
    ，據以行使，而於民國九十一年三月十九日，麥格羅希爾公司之人員林姿吟前往
    「琪美影印店」委託影印上開著作，始發現上情，因認被告甲○○涉犯刑法第二
    百十條之偽造私文書罪嫌等語。
二、原審審理結果認：該影印之書籍既係告訴人之調查人員為蒐集證據而佯裝委託影
    印，則被告甲○○或其影印店內之員工主觀上影印該書籍全部之意思，即係遭告
    訴人之調查人員之挑起，而為客觀上之重製行為，則此種因陷害教唆而為重製前
    揭書籍之行為，既係因不正當手段取得之證據，即無證據能力，應不得採為認定
    被告甲○○有偽造文書之犯行之依據。此外，告訴人就被告甲○○有大量影印該
    書籍並連同版權頁（即載明發行人與著作人姓名之部分）之犯行，並未提出其他
    相關事證足資佐憑，即難以偽造私文書罪相繩，乃就此部分判決被告甲○○無罪
    。
三、檢察官上訴意旨略以：被告甲○○本即具有違反著作權法之犯意，告訴人僅提供
    其犯罪機會，並非受告訴人之誘引始產生違反著作權之決意，是告訴人在此情形
    下誘捕所取得之證據自非無證據能力，告訴人所為顯與陷害教唆有間。（二）被
   告影印之書籍，係整本影印，包括版權頁，有影印之書籍一本在卷可憑，原審認
    未提出相關事證，容有誤會。爰請求撤銷原判決，另為適當之判決。
四、本件公訴人認被告甲○○涉有上開偽造私文書之犯行，無非係以告訴人代理人之
    指訴、證人林姿吟證述，並有影印書籍一本、發票收據、提貨單等在卷可佐等為
    其主要之論據。然訊據被告甲○○（以下簡稱被告）堅決否認有何偽造私文書之
    犯行，辯稱：伊所經營之影印店，都是影印公司工程報告、操作手冊，並沒有影
    印教科書，該卷附之影印書籍，是否其店內所影印，伊並不清楚，然伊有告訴店
    內之工讀生不能影印書籍等語。
五、按犯罪事實應依證據認定之，無證據不得推定其犯罪事實；不能證明被告犯罪或
    其行為不罰者，應諭知無罪之判決，刑事訴訟法第一百五十四條、第三百零一條
    第一項分別定有明文。而刑事訴訟法上所謂認定犯罪事實之證據，係指足以認定
    被告確有犯罪行為之積極證據而言，該項證據自須適合於被告犯罪事實之認定，
    始得採為斷罪資料（參最高法院二十九年上字第三一０五號判例）。又認定犯罪
    事實所憑之證據，無論係直接證據或間接證據，其為訴訟上之證明，須於通常一
    般之人均不致有所懷疑，而得確信其為真實之程度者，始得據為有罪之認定，倘
    其證明尚未達到此一程度，而有合理之懷疑存在，復無其他調查途徑可尋，法院
    即應為無罪之判決（參最高法院七十六年台上字第四九八六號判例）。
六、經查：
   （一）按刑法上「陷害教唆」，係行為人以使他人受刑事處罰為目的，而誘使他
         人犯罪，於被教唆人（正犯）著手實施後，妨害其結果之發生，使被教唆
         人因而就逮，除基於未遂之意思外，尚有等待犯罪行為既遂但未終了、或
         終了後方加以逮捕訴追之行為之意，勢必於犯罪人「著手」犯罪行為前為
         造意、甚或至遲於犯罪行為終了前為幫助堅定犯意，始可屬之。申言之，
         僅有犯罪係於執法者之「造意」、「堅定犯意」等方法下為產生，始有陷
         害教唆之「道德性」譴責，始需檢討執法者行為之取得證據之「正當性」
         與否。查本件告訴人雖提出系爭書籍之影本一本及收據、取件單各一紙為
         憑，惟該書籍之來由係任職於告訴人麥格羅希爾公司之告訴代理人中天法
         律事務所內之某姓名年籍不詳之助理，於九十年三月十九日持前揭原文書
         籍委請臺中逢甲大學之學生即證人林姿吟至被告所經營之琪美影印店，要
         求該店內員工代為影印裝訂，並且言明整本書均印等節，業經告訴代理人
         於偵查中陳明在卷，並經證人林姿吟於偵查、原審審理時到庭結證屬實（
         見偵查卷第三十二頁、原審卷第三十四至三十七頁），核與卷附之由告訴
         代理人提出附於影印書籍內之收據與取件單上所載之日期相符，則該書籍
         影本為被告所經營之上開影印店所影印重製，雖至堪認定。然觀諸被告所
         經營之上開影印店，前於九十一年三月十二日遭警持搜索票搜索時，並未
         被搜索查扣其他任何擅自影印重製告訴人或其他人之相關影印書籍，此有
         卷附之九十一年三月十二日搜索筆錄在卷可憑，而告訴人代理人亦供陳被
         告所經營之該影印店，之前是否確有影印告訴人經銷之書籍，並無法明確
         加以確認，且查無其他積極確切證據足認被告之影印店前即有擅自影印重
         製告訴人或其他人書籍之犯行，是本件上開影印重製行為，顯係基於告訴
         人之調查人員為蒐集證據而佯裝委託影印，則被告或其影印店內之員工主
         觀上影印該書籍全部之意思即係遭告訴人之調查人員之挑起，而為客觀上
         之重製行為，則此種因陷害教唆而為重製前揭書籍之行為，既係因不正當
         手段取得之證據，依上開說明，應具有相當之可責性，即無證據能力，應
         不得採為認定被告有何偽造私文書犯行之依據。故檢察官上訴意旨指稱：
         被告本即具有違反著作權法之犯意，告訴人僅提供其犯罪機會，並非受告
         訴人之誘引始產生違反著作權之決意云云，尚嫌速斷，自屬無據。
   （二）又系爭書籍之影印，並非由被告所為，亦據證人林姿吟於原審審理時到庭
         證稱：（問）當初是否庭上的被告與你接洽？（答）不是。應該是店裡的
         員工˙˙（問）有無看到庭上被告？（答）沒有等語無誤（見原審卷第三
         十四、三十五頁），則系爭書籍之影印既非由被告所為，且無積極確切證
         據足證被告確有授權或同意其店內之員工擅自重製影印系爭書籍之行為，
         自亦難逕以認定被告有何共同偽造私文書之犯意與犯行。此外，並無其他
         積極相關事證，足證被告有何公訴人所指另有為其他之人大量影印該書籍
         連同版權頁（即載明發行人與著作人姓名之部分）後，並加以銷售之犯行，
         即難對被告繩以偽造私文書之罪行。
   （三）綜上事證，尚不足以認定被告有何公訴人所指偽造私文書之犯行，揆諸上
         揭規定及判例意旨，被告被訴前揭偽造私文書之犯罪，應屬不能證明。
七、原審以不能證明被告犯罪，而依刑事訴訟法第三百零一條第一項規定，就被告所
    涉犯偽造私文書之罪嫌，諭知其無罪之判決，經核並無不合，檢察官上訴意旨仍
    執上詞，認應就被告予以論罪科刑，而指摘原判決不當，經查為無理由，應予駁
    回。
八、據上論斷，應依刑事訴訟法第三百六十八條判決如主文。
本案經檢察官乙○○到庭執行職務。
中      華      民      國      九十二      年      二    月    二十五  日
                                    臺灣高等法院臺中分院刑事第八庭
                                          審判長法  官  羅  得  村
                                                法  官  劉  榮  服
                                                法  官  黃  文  進
右正本證明與原本無異。
如不服本判決應於收受送達後十日內向本院提出上訴書狀，其未敘述上訴之理由者並
得於提起上訴後十日內向本院補提理由書（均須按他造當事人之人數附繕本）。
                                                書記官  許  麗  花
中      華      民      國      九十二   年       二      月    二十六  日
                                                                        Ｋ


司法院資訊處製作；財團法人民間司法改革基金會備份。
